臺灣苗栗地方法院刑事判決　　　　　　　93年度交訴字第45號
公　訴　人　臺灣苗栗地方法院檢察署檢察官
被　　　告　丙○○
上列被告因公共危險等案件，經檢察官提起公訴（93年度偵字第
2855號），本院判決如下：
    主  文
丙○○服用酒類，不能安全駕駛動力交通工具而駕駛，處有期徒
刑貳月。又過失致人於死，處有期徒刑柒月，應執行有期徒刑捌
月，緩刑參年。
丙○○被訴駕駛動力交通工具肇事，致人死傷而逃逸罪部分無罪
。
    犯罪事實
丙○○明知飲用酒類後不能駕駛動力交通工具，於民國93年4 月
21日晚上8 時許，在臺中縣大甲鎮某處飲用啤酒一瓶後，顯已不
能安全駕駛動力交通工具，竟仍執意駕駛車牌號碼２Ｆ─8676號
自用小客車沿台1 線公路由南往北方向行駛，迨同日晚上8 時45
分許，行經台1 線公路141.8 公里處，苗栗縣苑裡鎮○○路與介
壽路交岔路口處，本應注意車前狀況，並隨時採取必要之安全措
施，而依當時天候晴朗、夜間有照明、路面無缺陷、無障礙物、
視距良好，並無不能注意之情事，竟疏未注意，併受酒精成份影
響，致未能注意車前狀況，而不慎撞擊徒步穿越該處之李庭村，
致李庭村受有頭胸部外傷及左上、下肢骨骨折及顱內出血、氣血
胸合併外傷性之休克傷害，經送醫急救，延至同日21時許不治死
亡。丙○○於肇事後，將車輛停放於前約100 餘公尺處之麥當勞
門前附近，下車請尾隨其後亦停車查看之甲○○協助叫救護車，
旋即為苗栗縣警察局通霄分局苑裡分駐所巡邏警員盤查帶回調查
後，供承係其駕車肇事，且經警對之酒精濃度測試，測得呼氣酒
精濃度達每公升0.40毫克，始悉上情。
　　理  由
壹、有罪部分
一、訊據被告丙○○對於上揭酒醉駕車及過失致人於死等犯行，
    坦承不諱，核予證人甲○○、丁○○、乙○○、陳永祥分別
    於警、偵訊及本院審理時之證述內容大致相符。並有道路交
    通事故現場圖、調查報告表（一）、（二）、肇事照片22張
    、診斷證明書、苗栗縣警察局舉發違反道路交通管理事件通
    知單、苗栗縣警察局通宵分局交通事故當事人酒精測定紀錄
    表、刑法185 條之3 案件測試觀察紀錄表各1 紙、苗栗縣警
    察局通宵分局函報處理李庭村交通事故死亡相驗及會勘照片
    26 張 在卷可佐。被害人李庭村因本件車禍受有如事實欄所
    述之傷害而不治死亡，亦經臺灣苗栗地方法院檢察署檢察官
    督同檢驗員相驗屬實，製有勘驗筆錄、相驗屍體証明書及驗
    斷書附卷足憑。按汽車行駛時，駕駛人應注意車前狀況，並
    隨時採取必要之安全措施，道路交通安全規則第94條第3 項
    定有明文。查被告為領有駕駛執照之駕駛人，應明知並遵守
    前開規定，而有該等注意義務，且車禍當時天候晴朗、夜間
    有照明、路面無缺陷、無障礙物、視距良好，有道路交通事
    故調查報告表一紙附卷可稽，足認被告當時並無不能注意之
    情事。被告之過失行為與被害人之死亡間具有相當因果關係
    ，被告所犯酒醉駕車及過失致死等犯行均堪認定。
三、論罪科刑的理由：
（一）核被告所為係犯刑法第276 條第1 項之過失致人於死罪、
      同法第185 條之3 之公共危險罪。被告所犯上開2 罪間，
      其犯意各別、行為互殊，應予分論併罰。另被告酒醉駕車
      因而致人死亡，應依道路交通管理處罰條例第86條第1項
      規定，加重其刑。
（二）被告犯事後雖坦承犯行，但被告對於酒醉駕車容易肇事，
      竟仍執意為之，被害人因之傷重死亡，造成被害人家屬難
      以彌補之傷痛，然念及被告於事後已迅速與被害人家屬達
      成民事賠償之和解，有苗栗縣苑裡鎮調解委員會調解書一
      份在卷足憑，爰審酌被告犯罪動機、目的、手段、所生危
      害，犯罪後之態度及其他一切情狀，量處如主文所示之刑
      及定其應執行刑。又被告未曾受有期徒刑以上刑之宣告，
      此有台灣高等法院被告全國前案記錄表在卷可稽，被告經
      刑之宣告已足促其惕勵，當無再犯之虞，本院認所處之刑
      ，以暫不執行為適當，並予宣告緩刑3 年，以啟自新。
貳、無罪部分
一、公訴意旨另以：丙○○於發現撞擊路人肇事後，竟不停車察
    看並予受害人救護或予受害人生存上必要之保護措施，逕自
    駕車逃離現場，至距離車禍現場約100 餘公尺處之麥當勞速
    食店處將車停於路旁，並迅速遁入該速食店得來速（無須下
    車之購物車道）車道中，旋即為發現該車禍事故而沿路尾隨
    之巡邏員警發現其神色有異，予以盤查，丙○○初則否認為
    該肇事車輛之車主，經警於前揭肇事車輛內遺有丙○○身分
    證影本，丙○○乃承認係肇事車輛車主，惟仍矢口否認駕車
    肇事之事實並宣稱駕駛者係其堂兄張譯仁，其後張譯仁到達
    現場，初仍向警表示係其駕車肇事，經警將丙○○、張譯仁
    帶回苗栗縣警察局通霄分局苑裡分駐所進行查證時，丙○○
    乃供承係其駕車肇事（張譯仁涉嫌頂替部分，由本院另案審
    理中），始悉上情，因認被告另涉有刑法第185 條之4 駕駛
    動力交通工具肇事，致人死傷而逃逸罪嫌。
二、按犯罪事實應依證據認定之，無證據不得認定犯罪事實；不
    能證明被告犯罪者，應諭知無罪之判決，刑事訴訟法第 154
    條第2 項、第301 條第1 項分別定有明文。又刑事訴訟法第
    161 條第1 項規定「檢察官就被告犯罪事實，應負舉證責任
    ，並指出證明之方法」，因此，檢察官對於起訴之犯罪事實
    ，應負提出證據及說服之實質舉證責任，倘其所提出之證據
    ，不足為被告有罪之積極證明，或其指出證明之方法，無從
    說服法院以形成被告有罪之心證，基於無罪推定之原則，自
    應為被告無罪判決之諭知（最高法院92年台上字第128 號判
    例參照）。
三、訊據被告固不否認於速食店得來速車道中被警查獲，但辯稱
    當時是因驚嚇過度，去該處草地尿尿，並沒有要逃逸等語。
    經查：本件公訴意旨所以認定被告犯有上開罪名，無非根據
    ：被告將車停放於距離車禍現場約100 餘公尺處之麥當勞速
    食店路旁、在該速食店得來速車道中被查獲時神色慌張、剛
    開始否認係肇事車輛車主及駕車肇事等事實。惟查：被告因
    酒醉駕車，撞擊後仍不清楚撞擊何物，但仍主動停車，並下
    車問尾隨其後亦停車查看之案外人甲○○，始知是撞到人，
    即立刻請甲○○打電話呼叫救護車，此經甲○○於本院審理
    時證述甚明：「他（指被告）剛下車，看到我下車，他就跑
    過來問我說他撞到什麼東西？我說應該是撞到人，然後他就
    請我幫他叫救護車，因為我手機沒電，就跑去請檳榔攤的老
    闆打電話」。因此被告既於肇事後，立即停車，並請人呼叫
    救護車，豈有「逃逸」之情？被告果欲逃逸，不是可趁甲○
    ○前去檳榔攤打電話時，迅即駕車離去，何須留在現場？而
    從卷內道路交通事故現場圖觀之，肇事地點為交叉路口，被
    告如緊急煞車，並將車置放於路中，豈不增加另起車禍之危
    險？再從一般駕車滑行之慣性，或為了尋找適當地點停車，
    被告將車往前開百餘公尺後停放，與常情尚無違背，自難認
    為已屬「逃逸」。而被告知道駕車肇事，又基於飲用酒類後
    之生理作用，一時尿急，就近在麥當勞得來速車道草皮旁小
    便，並非毫無可能。至於其神色慌張或初始未能對警員坦承
    駕車肇事，而企圖請其堂兄張譯仁頂替，亦僅是事後畏懼刑
    責，一時掩飾所致，並不因此即該當於刑法第185 條之4 駕
    駛動力交通工具肇事，致人死傷而逃逸罪。蓋該條之立法目
    的重在於維護交通安全，加強救護，減少被害人死傷，而非
    將被告是否當場承認肇事作為規範內容。因此，自上各情以
    觀，被告所辯稱：沒有要逃逸意思，尚屬合理，應堪採信。
    綜上，公訴人所提出之證據，不足為被告此部分有罪之積極
    證明，其指出證明之方法，亦無從說服本院形成有罪之心證
    ，揆諸前揭法條及判例意旨，自應諭知無罪之判決。
參、適用法律依據：
一、刑事訴訟法第299 條第1 項前段、第301 條第1 項。
二、刑法第185 條之3 、第276 第1 項、第51條第5 款、第74條
    第1 款、道路交通管理處罰條例第86條第1 項。
三、罰金罰鍰提高標準條例第1 條前段。
本案經檢察官黃俊鳴到庭執行職務。
中　　華　　民　　國　　94　　年　　5 　　月　　9 　　日
                  刑事第一庭    審判長法　官　周淡怡
                                      法  官  顧正德
                                      法  官  李太正
以上正本證明與原本無異。
如不服本判決，應於判決送達後10日內向本院提出上訴狀（應抄
附繕本）。告訴人或被害人如對於本判決不服者，應具備理由請
求檢察官上訴，其上訴期間之計算係以檢察官收受判決正本之日
期為準。
                                      書記官  劉秋雯
中　　華　　民　　國　　94　　年　　5 　　月　　11　　日
中華民國刑法第185條之3
服用毒品、麻醉藥品、酒類或其他相類之物，不能安全駕駛動力
交通工具而駕駛者，處一年以下有期徒刑、拘役或30,000元以下
罰金。
中華民國刑法第276條
因過失致人於死者，處二年以下有期徒刑、拘役或2,000元以下罰
金。
從事業務之人，因業務上之過失犯前項之罪者，處五年以下有期
徒刑或拘
役，得併科3,000元以下罰金。
